【裁判字號】    97,上訴,2214
【裁判日期】    970709
【裁判案由】    毒品危害防制條例等
【裁判全文】
臺灣高等法院刑事判決                97年度上訴字第2214號
上  訴  人
即  被  告  甲○○
指定辯護人  本院公設辯護人  李廣澤
上  訴  人
即  被  告  乙○○
                    （現於臺灣桃園女子監獄附設戒治所執行
選任辯護人  呂翊丞律師
上列上訴人因違反毒品危害防制條例等案件，不服臺灣板橋地方
法院95年度訴字第3960號，中華民國97年3月17日第一審判決（
起訴案號：臺灣板橋地方法院檢察署95年度偵字第27397號），
提起上訴，本院判決如下：
    主  文
上訴駁回。
    事  實
一、甲○○明知海洛因為毒品危害防制條例第2 條第2 項第1 款
    所規定之第一級毒品，亦為行政院依懲治走私條例第2 條第
    3 項規定（起訴書誤載為第4 項）公告之管制進出口物品，
    不得非法運輸及私運進口，竟與大陸地區某真實姓名年籍不
    詳、綽號「小龍」之成年男子（甲○○稱該男子名為「江承
    龍」）、賴金泰（賴金泰所犯運輸第一級毒品罪，另案經本
    院判處有期徒刑15年確定）等人，共同基於運輸第一級毒品
    、私運管制物品進口之犯意聯絡，謀議自大陸地區運輸海洛
    因進入臺灣地區；渠等先於民國95年8月初，協議由「小龍
    」負責在大陸地區取得海洛因，賴金泰負責夾帶海絡因進入
    臺灣地區，甲○○則負責居中聯繫之工作，旋由賴金泰、甲
    ○○2人於同年8月4日，分別搭乘班機前往香港，再乘車轉
    往大陸地區廣東省東莞市，賴金泰住入原已安排之飯店內，
    甲○○則與「小龍」相約碰面；嗣甲○○於95年8月10日深
    夜0時許，先前往「小龍」之所在地，取得「小龍」所交付
    、均以保險套包裝之第一級毒品海洛因4顆（海洛因合計淨
    重154.44公克），再於同日凌晨3、4時許，前往賴金泰住宿
    之飯店，將上開海洛因4顆交予賴金泰，由賴金泰自行將之
    均塞入肛門內，賴金泰隨即搭車前往香港，搭乘同日上午11
    時25分許起飛之中華航空CI604號班機返臺（甲○○於同日
    搭乘另班飛機返臺），以此方式運輸及私運第一級毒品海洛
    因來臺。嗣於95年8月10日下午3時45分許，賴金泰夾帶上開
    海洛因入境，為警於臺灣桃園國際機場第一航廈入境大廳內
    當場將其查獲，並扣得經由賴金泰肛門所排放之上開均以保
    險套包裝之海洛因4顆（海洛因合計淨重15 4.44公克），始
    循線偵得上情。
二、甲○○另於95年11月中旬，在大陸地區廣東省某處，以新臺
    幣10萬元之代價，向「小龍」購得以保險套包裝之海洛因1
    顆（海洛因淨重38.2公克；起訴書誤載為淨重39.04 公克）
    ；嗣甲○○於同年月19日下午，以電話聯絡在臺灣地區之友
    人乙○○，邀同乙○○前往大陸地區與其相會，乙○○乃予
    應允，並於翌日撘乘班機前往香港，再乘車轉往大陸地區廣
    東省常平市，住入甲○○所安排之飯店內；甲○○、乙○○
    2 人會面後，甲○○即向乙○○出示上開購得之以保險套包
    裝之海洛因1 顆，詢問乙○○是否願意將該顆海洛因夾帶返
    回臺灣地區，乙○○明知海洛因為毒品危害防制條例第2 條
    第2 項第1 款所規定之第一級毒品，亦為行政院依懲治走私
    條例第2 條第3 項規定公告之管制進出口物品，不得非法運
    輸及私運進口，竟仍與甲○○共同基於運輸第一級毒品、私
    運管制物品進口之犯意聯絡，同意由其夾帶該海洛因1 顆返
    臺；謀議既定，甲○○乃於95年11月22日晚間6 時許，在乙
    ○○住宿之飯店內，將上開海洛因1 顆交予乙○○，由乙○
    ○自行將之塞入肛門內，渠2 人隨即一同搭車前往香港，共
    同搭乘同日晚間10時25分許起飛之中華航空CI620 號班機返
    臺，以此方式運輸及私運第一級毒品海洛因來臺。嗣於95年
    11月22日晚間11時55分許，甲○○、乙○○2 人夾帶上開海
    洛因入境，為警於臺灣桃園國際機場第一航廈入境大廳內當
    場將渠2 人查獲，並扣得經由乙○○肛門所排放之上開以保
    險套包裝之海洛因1 顆（海洛因淨重38.2公克），及與甲○
    ○、乙○○2 人本件犯行無直接關聯性之行動電話2 具（其
    中NOKIA 廠牌行動電話1 具為甲○○所使用，通話晶片卡門
    號為0000000000號；另SONY ERICSSON 廠牌行動電話1 具為
    乙○○所使用，通話晶片卡門號為0000000000號）等物。
三、案經臺北市政府警察局移請臺灣板橋地方法院檢察署檢察官
    偵查起訴。
    理  由
一、認定事實所憑之證據及理由：
  (一)被告甲○○部分：上揭被告甲○○如事實欄第1 項、第2 項
    所載運輸第一級毒品海洛因、私運管制物品海洛因進口等犯
    罪事實，業據被告甲○○於原審及本院審理時坦白承認，核
    與證人賴金泰於檢察官訊問時結證所述之情節、證人即共同
    被告乙○○於檢察官訊問時結證所述之情節相符（證人賴金
    泰部分見偵查卷第175至第176頁之訊問筆錄；證人乙○○部
    分見偵查卷第180至第182頁之訊問筆錄），並有被告甲○○
    入出境查詢報表1份在卷可稽（見偵查卷第119至第123頁）
    ；又扣案賴金泰於為警查獲後，經由其肛門所排放之以保險
    套包裝之白色粉末4顆（合計淨重154.44公克），及扣案共
    同被告乙○○於為警查獲後，經由其肛門所排放之以保險套
    包裝之白色粉末1顆（淨重38.2公克），經送請法務部調查
    局以化學呈色法、氣相層析質譜儀分析法進行鑑定結果，確
    均含第一級毒品海洛因成分，此亦有該局95年9月10日調科
    壹字第09523013900號、95年12月15日調科壹字第09523046
    860號鑑定書各1紙附卷可按（見臺灣板橋地方法院檢察署95
    年度偵字第19469號偵查卷宗第72頁、偵查卷第198頁），足
    認被告甲○○上開自白，核與事實相符。至被告甲○○固稱
    ：上開第一級毒品海洛因4顆、海洛因1顆等物，均係案外人
    江承龍所交付云云；惟查，經原審依被告甲○○之指認，覓
    得被告甲○○所稱之江承龍本人，江承龍於原審審理時，到
    庭結證略稱：伊認識被告甲○○，但從未曾販賣或交付海洛
    因予被告甲○○，之前被告甲○○在大陸賭博輸錢，伊出面
    幫被告甲○○處理掉，因而與被告甲○○有金錢債務糾紛，
    之後兩人就反目成仇等語（見原審97年3月3日審判筆錄第3
    至第4頁），而被告甲○○對於其所述扣案海洛因均係證人
    江承龍所交付乙節，復未能提出任何證據以供調查，此外亦
    查無其他積極證據足認扣案海洛因4顆、海洛因1顆等毒品確
    係由證人江承龍交予被告甲○○之事實，自無從僅憑被告甲
    ○○單方面之指述，逕認其上開關於扣案第一級毒品海洛因
    來源之供述為真實，此併予敘明。
  (二)被告乙○○部分：上揭被告乙○○如事實欄第2 項所載與被
    告甲○○共同夾帶海洛因入境之事實，業據被告乙○○迭於
    偵查、原審及本院審理時均坦白承認，核與共同被告甲○○
    於原審審理時供述之情節相符，並有被告乙○○入出境查詢
    報表1份在卷可稽（見偵查卷第124頁）；又扣案被告乙○○
    於為警查獲後，經由其肛門所排放之以保險套包裝之白色粉
    末1顆（淨重38.2公克），經送請法務部調查局以化學呈色
    法、氣相層析質譜儀分析法進行鑑定結果，確含第一級毒品
    海洛因成分，此亦有該局95年12月15日調科壹字第09523046
    860號鑑定書1紙附卷可按，足認被告乙○○上開不利於己之
    陳述，核與事實相符。被告乙○○固辯稱：伊將扣案海洛因
    1顆夾帶入境，目的只是在供自己及被告甲○○2人施用，伊
    並無運輸毒品之主觀犯意，僅為零星夾帶，不能論以運輸毒
    品罪，僅屬持有毒品之行為云云（被告乙○○對於其被訴違
    反懲治走私條例之罪名部分，並無爭執）；惟按毒品危害防
    制條例之運輸毒品罪，所稱之「運輸」係指轉運輸送而言，
    不以國外輸入國內或國內輸出國外者為限，其在「國內運送
    」者，亦屬之，至於運輸之動機、目的是否意在為己或為他
    人，運輸之方法為海運、空運、陸運或兼而有之，均非所問
    ，至零星夾帶或短途持送者，雖得斟酌實際情形，依持有毒
    品罪論科，但仍以無運輸或販賣之意圖者為限（最高法院94
    年度台上字第2845號判決意旨參照）；查本件被告乙○○係
    以陸運（乘車自廣東省常平市前往香港）轉空運（搭乘航空
    器自香港返臺）之方式，將扣案海洛因1顆自大陸地區帶往
    臺灣地區，其行為客觀上自屬轉運輸送毒品之行為，而其運
    輸之海洛因淨重達38.2公克，並非微量，且其路線係自大陸
    地區運入臺灣地區，顯已非「零星夾帶」或「短途持送」可
    比，況被告乙○○係自行將以保險套包裝之毒品塞入肛門內
    藏匿，以此方式逃避海關之查緝而遂其夾帶毒品入境之目的
    ，顯見被告乙○○於主觀意圖上，係欲「設法」將該海洛因
    1顆自大陸地區運入臺灣地區，而非僅止於附隨性質之攜帶
    行為，其有運輸毒品之主觀意圖，甚屬明確；至其運輸毒品
    之動機，縱認確係為自己（或被告甲○○）日後自行吸食之
    用，揆諸前揭說明，亦無解於其運輸毒品罪名之成立；同案
    被告甲○○雖於本院審理時以證人身分證稱：「我打電話給
    她（指乙○○），我叫她過來大陸玩，因為我想要追求她，
    我剛好有毒品他也有用毒品，我就拿給她用，我問她要不要
    帶回台灣自己施用，沒有要交給其他人，也沒有其他目的；
    扣案的海洛因，我們兩人用的話，我用的比較重，大概可以
    用約一、二個月」云云，尚難為被告乙○○有利之認定，其
    上開所辯，自無可採。
  (三)綜上所述，本件事證明確，被告甲○○、乙○○2 人之犯行
    ，均堪以認定。
二、按海洛因為毒品危害防制條例第2 條第2 項第1 款所規定之
    第一級毒品，亦為行政院依懲治走私條例第2 條第3 項規定
    公告之管制進出口物品（參「管制物品項目及其數額」甲類
    第4 款）。核被告甲○○如事實欄第1 項、第2 項、被告乙
    ○○如事實欄第2 項所載之行為，均係犯毒品危害防制條例
    第4 條第1 項之運輸第一級毒品罪、懲治走私條例第12條（
    起訴書漏載本條文，應予補正）、第2 條第1 項之（準）私
    運管制物品進口罪；被告甲○○、乙○○2 人持有第一級毒
    品海洛因之低度行為，應為渠等運輸之高度行為所吸收，均
    不另論罪。被告甲○○如事實欄第1 項所載之行為，與「小
    龍」、賴金泰等人間，及被告甲○○、乙○○2 人就事實欄
    第2 項所載之行為，彼此間有犯意之聯絡及行為之分擔，並
    均已實行犯罪之行為，各應論以共同正犯。被告甲○○如事
    實欄第1 項、第2 項所載之犯行，及被告乙○○如事實欄第
    2 項所載之犯行，均係以一運送行為而觸犯運輸第一級毒品
    罪、（準）私運管制物品進口罪，為想像競合犯，應從一較
    重之運輸第一級毒品罪處斷。被告甲○○先後2 次運輸第一
    級毒品犯行，犯意各別，應予分論併罰。查被告甲○○先後
    2 次運輸第一級毒品海洛因犯行，所運輸之海洛因淨重分別
    為154.44公克、38.2公克，被告乙○○運輸之第一級毒品海
    洛因，淨重為38.2公克，均尚非鉅量，渠2 人運輸毒品，亦
    查無證據足證明另有其他嚴重危害社會治安之不法目的，且
    渠等所運輸之毒品於入境時即為警查獲，尚未發生具體之實
    害，被告甲○○犯後於原審審理時已坦承全部犯行，被告乙
    ○○對於夾帶毒品入境之行為，亦於偵查、原審中均坦白承
    認；核被告甲○○、乙○○2人所犯運輸毒品罪，為法定本
    刑死刑、無期徒刑之罪，與渠2人前述犯罪情節相較，實屬
    情輕而法重，客觀上足以引起一般同情，而有堪資憫恕之處
    ，本院認即令處以法定最低刑度，猶嫌過重，爰均依刑法第
    59 條規定，酌減其刑。
三、原審認被告2人罪證明確，適用毒品危害防制條例第4條第1
    項、第18條第1項前段、第19條第1項前段，懲治走私條例第
    2 條第1項、第12條，刑法第11條前段、第28條、第55條、
    第51條第5款、第59條之規定，及分別審酌被告2人之犯罪動
    機、目的、手段、渠2人之行為對於社會秩序之負面影響程
    度，及被告甲○○犯後於原審審理時已坦承全部犯行，而被
    告乙○○對於夾帶毒品入境之行為，亦於偵查、原審中均坦
    白承認，渠2人犯後態度均尚稱良好等一切情狀，就被告甲
    ○○分別量處有期徒刑16年、16年，並定應執行刑為有期徒
    刑25年，就被告乙○○量處有期徒刑15年。復說明扣案賴金
    泰夾帶入境之海洛因4顆（合計淨重154.44公克）、被告乙
    ○○夾帶入境之海洛因1顆（淨重38.2公克），係被告甲○
    ○、乙○○2人本件運輸第一級毒品犯行所查獲之第一級毒
    品，應依毒品危害防制條例第18條第1項前段規定沒收銷燬
    之；而上開海洛因4顆之外包裝保險套4只、海洛因1顆之外
    包裝保險套1只，分別係共同正犯「小龍」、被告甲○○所
    有，用以包裹運輸之海洛因，防止海洛因受潮、毀壞，並便
    於藏匿之物，均應依毒品危害防制條例第19條第1項前段規
    定宣告沒收，又上開保險套4只、保險套1只等物，既均經扣
    案，自無全部或一部不能沒收之情形，無再依同條項後段另
    行諭知如全部或一部不能沒收時，追徵其價額或以其財產抵
    償之必要。扣案行動電話2具，分別係被告甲○○、乙○○2
    人日常對外聯繫而持用之物，此據被告2人供陳明確，此外
    復查無證據證明上開行動電話係被告2人供本件運輸、私運
    毒品犯行所用之物，爰不另宣告沒收。其認事用均無違誤，
    量刑亦稱允當，被告2人上訴意旨，仍執陳詞指摘原判決不
    當，均無理由，其等上訴均應予駁回。
據上論斷，應依刑事訴訟法第368條，判決如主文。
本案經檢察官侯千姬到庭執行職務。
中    華    民    國    97    年     7    月    9    日
                    刑事第一庭審判長法  官  葉騰瑞
                                    法  官  王炳梁
                                    法  官  莊明彰
以上正本證明與原本無異。
如不服本判決，應於收受送達後10日內向本院提出上訴書狀，其
未敘述上訴之理由者並得於提起上訴後10日內向本院補提理由書
（均須按他造當事人之人數附繕本）。
                                    書記官  吳金來
中    華    民    國    97    年     7    月    9    日
附錄：本案論罪科刑法條全文
毒品危害防制條例第4條第1項
製造、運輸、販賣第一級毒品者，處死刑或無期徒刑；處無期徒
刑者，得併科新臺幣1千萬元以下罰金。
懲治走私條例第2條第1項
私運管制物品進口、出口逾公告數額者，處7年以下有期徒刑，
得併科新臺幣3百萬元以下罰金。
懲治走私條例第12條
自大陸地區私運物品進入臺灣地區，或自臺灣地區私運物品前往
大陸地區者，以私運物品進口、出口論，適用本條例規定處斷。


司法院資訊處製作；財團法人民間司法改革基金會備份。
